臺灣新北地方法院刑事判決
111年度審訴字第52號
公  訴  人  臺灣新北地方檢察署檢察官
被      告  陳威呈



上列被告因違反藥事法案件，經檢察官提起公訴（110年度偵字
第37427號、第39638號、第41064號），被告於準備程序中就被
訴事實為有罪之陳述，經本院告知簡式審判程序之旨，並聽取當
事人之意見後，本院合議庭裁定由受命法官獨任進行簡式審判程
序，判決如下：
    主  文
陳威呈犯輸入禁藥罪，累犯，處有期徒刑貳月。扣案如附表所示
之輸入物品均沒收。
    事  實
一、陳威呈前因過失販賣禁藥案件，經本院於民國109年9月14日
    以109年度簡字第3738號判決判處拘役20日，於109年10月27
    日確定（此部分未構成累犯，下稱前案）。詎陳威呈明知含
    有尼古丁（Nicotine）成分之霧化棒、霧化器、菸彈等物品
    ，為藥事法所規範之藥品，須經行政院衛生福利部查驗登記
    ，核准發給藥品許可證，始得輸入，如未經核准擅自輸入，
    即屬藥事法第22條所稱禁藥，竟基於輸入禁藥之犯意，於10
    9年10月27日前案判決確定後起至110年6月21日止，向大陸
    地區下單購入如附表所示之含有尼古丁成分之物品，經如附
    表所示之不知情報關公司於如附表所示之報關時間，向財政
    部關務署臺北關（下稱臺北關）以如附表所示之報單編號申
    報進口我國，而以此方式輸入未經核准之禁藥。嗣因臺北關
    人員發覺有異而開箱查獲，並扣得如附表所示之物品，始查
    悉上情。
二、案經內政部警政署航空警察局移送臺灣新北地方檢察署檢察
    官偵查起訴。
　　理  由
一、查本案被告陳威呈所犯係死刑、無期徒刑、最輕本刑為3年
    以上有期徒刑以外之罪，且非高等法院管轄第一審案件，其
    於準備程序中就被訴事實為有罪之陳述，經本院告知簡式審
    判程序之旨，並聽取公訴人、被告之意見後，本院合議庭裁
    定由受命法官獨任進行簡式審判程序審理，則本案證據之調
    查，依刑事訴訟法第273條之2規定，自不受同法第159條第1
    項、第161條之2、第161條之3、第163條之1及第164條至第1
    70條規定之限制，合先敘明。
二、上開犯罪事實，業據被告於警詢、偵查、本院準備程序及審
    理時均坦承不諱，核與證人即被告之妻鍾若菱、證人即翔和
    國際運通有限公司實際負責人游高彥、證人即汎錫航空貨運
    承攬有限公司實際負責人謝國豪於警詢時證述之情節相符（
    見臺灣新北地方檢察署110年度偵字第37427號卷【下稱偵字
    第37427號卷】第13至15頁、第19至22頁；臺灣新北地方檢
    察署110年度偵字第41064號卷【下稱偵字第41064號卷】第2
    3至27頁），並有附表編號1部分之宅急便收件人單據、通聯
    調閱查詢單、進口快遞貨物簡易申報單、衛生福利部食品藥
    物管理署110年3月18日FDA研字第1100004798號函、臺北關
    扣押貨物收據及搜索筆錄各1份、扣案物照片2張（見臺灣新
    北地方檢察署110年度偵字第39638號卷【下稱偵字第39638
    號卷】第19至21頁、第29至31頁、第35至40頁）；附表編號
    2部分之派件資訊單、通聯調閱查詢單、電子郵件截圖之託
    運委託人資料、進口快遞貨物簡易申報單、臺北關110年4月
    30日110北快運二字第1100000036號通關疑義暨權責機關答
    覆聯絡單、臺北關扣押貨物收據及搜索筆錄各1份、扣案物
    照片14張（見偵字第37427號卷第29至35頁、第45至50頁、
    第57至83頁）；附表編號3部分之通聯調閱查詢單、進口快
    遞貨物簡易申報單、臺北關扣押貨物收據及搜索筆錄、臺北
    關110年7月12日北竹儀(0)0000000000號通關疑義暨權責機
    關答覆聯絡單各1份、扣案物照片7張（見偵字第41064號卷
    第19頁、第33至41頁）等件附卷可佐。綜上，被告前揭任意
    性自白既有上開證據足資補強，堪信為真實。本案事證明確
    ，被告犯行洵堪認定，應依法論科。
三、論罪科刑：　　
(一)論罪：
    按輸入或攜帶進入臺灣地區之大陸地區物品，以進口論，臺
    灣地區與大陸地區人民關係條例第40條第1項定有明文。又
    除旅客或隨交通工具服務人員攜帶自用藥品進口之外，餘未
    經核准擅自輸入之藥品，不論供自用與否，皆為禁藥，藥事
    法第22條第1項第2款規定甚明。是核被告所為，係犯藥事法
    第82條第1項之輸入禁藥罪。
(二)間接正犯：　　
　　被告利用如附表所示之不知情報關公司遂行輸入禁藥犯行，
　  為間接正犯。
(三)罪數：　　
　　被告係基於同一輸入含有尼古丁成分禁藥之犯意，向大陸地
    區訂購物品後，由大陸地區廠商陸續出貨而輸入，被告先後
    輸入禁藥之舉措，均係基於同一目的而為，而侵害同一法益
    ，在時間及空間上具有密切關聯性，依一般社會健全觀念，
    難以強行分開，在刑法評價上，以視為數個舉動之接續實行
    ，合為包括之一行為予以評價較為合理，於此情形，自得依
    接續犯關係論以包括一罪。
(四)累犯之說明：　　
    被告前於109年間，因施用毒品案件，經本院以109年度簡字
    第6163號判決判處有期徒刑1月確定，於110年2月5日易科罰
    金執行完畢，此有臺灣高等法院被告前案紀錄表在卷可佐。
    而本案被告一部行為係在前案有期徒刑執行完畢5年以內，
    該當累犯規定之要件。另依司法院釋字第775號解釋所示，
    為避免發生罪刑不相當之情形，法院就個案應依該解釋意旨
    ，裁量是否加重最低本刑，本案考量被告上開構成累犯之犯
    罪紀錄，犯罪類型與本案不同，與本案犯行欠缺必然關連性
    或加重處罰之必要性，復參照司法院大法官會議解釋第775
    號解釋意旨，認尚無援引累犯規定加重其刑之確切事由，故
    不予加重其法定最低本刑。
(五)量刑：
　　爰審酌被告未遵循國家管理藥品之規範，竟輸入未經主管 
    機關許可之禁藥，妨害政府對國內藥品秩序之管理，所為應
    予非難；兼衡其素行、犯罪動機、目的、手段、輸入禁藥之
    數量及輸入之際即遭查獲，參以其專科肄業之智識程度（見
    本院之被告戶籍資料查詢結果），並於本院審理時自陳之家
    庭生活與經濟狀況（見本院簡式審判筆錄第5頁），及其犯
    後坦承犯行之態度等一切情狀，量處如主文所示之刑，以示
    懲儆。又本件被告所犯之輸入禁藥罪，因其法定刑為10年以
    下有期徒刑，得併科新臺幣1億元以下罰金，並非「最重本
    刑為5年以下有期徒刑以下之刑之罪」，並不合於刑法第41
    條第1項得易科罰金之要件，惟因本院宣告刑為有期徒刑6月
    以下，依刑法第41條第3項規定，得以提供社會勞動6小時折
    算徒刑1日，易服社會勞動。至可否易服社會勞動，要屬執
    行事項，當俟本案確定後，另由執行檢察官依相關規定審酌
    之，非屬法院裁判之範圍，附予敘明。
四、沒收部分：　　
　　本件扣案如附表所示含有尼古丁成分之物品，既未經相關主
    管機關先行依藥事法第79條第1項規定為沒入，而該等物品
    既屬藥事法第22條第1項第2款前段規定之禁藥，雖法令上並
    未禁止持有，而非屬違禁物，惟仍不失為被告所有且供本案
    犯罪所用之物，均應依刑法第38條第2項前段之規定宣告沒
    收。
據上論斷，應依刑事訴訟法第273條之1第1項、第299條第1項前
段，藥事法第82條第1項，刑法第11條前段、第47條第1項、第38
條第2項前段，判決如主文。　　
本案經檢察官陳玟瑾提起公訴，經檢察官高智美到庭執行職務。
中　　華　　民　　國　　111 　年　　3 　　月　　16　　日
                  刑事第二十五庭  法  官  白光華
以上正本證明與原本無異　　　　　　　　　
如不服本判決，應於判決送達後20日內敘明上訴理由，向本院提
出上訴狀（應附繕本），上訴於臺灣高等法院。其未敘述上訴理
由者，應於上訴期間屆滿後20日內向本院補提理由書「切勿逕送
上級法院」。　
                                  書記官　楊貽婷
中　　華　　民　　國　　111 　年　　3 　　月　　16　　日
附錄本案論罪科刑法條全文：　
藥事法第82條
製造或輸入偽藥或禁藥者，處10年以下有期徒刑，得併科新臺幣
1億元以下罰金。
犯前項之罪，因而致人於死者，處無期徒刑或10年以上有期徒刑
，得併科新臺幣2億元以下罰金；致重傷者，處7年以上有期徒刑
，得併科新臺幣1億5千萬元以下罰金。
因過失犯第1項之罪者，處3年以下有期徒刑、拘役或科新臺幣1
千萬元以下罰金。
第1項之未遂犯罰之。

附表：
編號 報關時間 報單號碼 報關公司 輸入物品 1 110年1月21日 CX100N72J228 捷達航空貨運承攬有限公司 含有尼古丁成分之霧化棒102盒 2 110年4月29日 CX100K7802UR 翔和國際運通有限公司（起訴書誤載為翔和航空貨運承攬有限公司） 含有尼古丁成分之霧化器45盒 3 110年6月21日 CX100Q2EQ377 汎錫航空貨運承攬有限公司 含有尼古丁成分之菸彈66盒